【裁判字號】    97,上易,461
【裁判日期】    970331
【裁判案由】    毒品危害防制條例
【裁判全文】
臺灣高等法院刑事判決                 97年度上易字第461號
上  訴  人  臺灣基隆地方法院檢察署檢察官
被      告  甲○○
上列上訴人因被告違反毒品危害防制條例案件，不服臺灣基隆地
方法院96年度易字第757 號，中華民國96年12月31日第一審判決
（起訴案號：臺灣基隆地方法院檢察署96年度毒偵字第2621號）
，提起上訴，本院判決如下：
    主  文
原判決撤銷。
甲○○施用第二級毒品，累犯，處有期徒刑陸月，如易科罰金，
以新台幣壹仟元折算壹日。
    事  實
一、甲○○前因施用毒品案件，先後經2 次觀察、勒戒後，均認
    無繼續施用毒品傾向，分別於民國88年10月13日及89年8 月
    22日執行完畢釋放，並經臺灣士林地方法院檢察署檢察官以
    88年度毒偵字第556 號及89年度毒偵字第1842號不起訴處分
    確定，復因施用第二級毒品案件，經臺灣士林地方法院以90
    年度毒聲字第274、289號裁定令入戒治處所執行強制戒治，
    於90年8月9日因停止處分出監，嗣因保護管束期滿未經撤銷
    ，於91年2 月28日執行完畢，並因同案經上開檢察署檢察官
    以89年度毒偵字第2758號聲請以簡易判決處刑，經臺灣士林
    地方法院以90年度湖簡字第101號判決處以有期徒刑5月確定
    ，於92年3月1 日執行完畢；另因於強制戒治執行完畢後5年
    內之95年9月6日施用第二級毒品，經臺灣基隆地方法院以96
    年度易字第76號判決處以有期徒刑6月確定，於96年9月6 日
    因易科罰金執行完畢。詎其仍未戒除毒癮惡習，於96年9月3
    日晚間某時，在位於基隆長庚醫院對面之工地，以將第二級
    毒品安非他命置於玻璃球內，下以火燒烤後吸食煙霧之方式
    ，施用第二級毒品。嗣於96年9月5日中午12時30分許，在基
    隆市○○路69號，因另案為警執行拘提查獲，並採集其尿液
    送驗後始偵悉上情。
二、案經基隆市警察局第三分局報請臺灣基隆地方法院檢察署檢
    察官偵查起訴。
    理  由
一、上開事實，業據被告甲○○於坦承不諱，且被告為警查獲後
    ，採集之尿液檢體經送臺灣尖端先進生技醫藥股份有限公司
    檢驗，確呈安非他命類之陽性檢驗結果，此有該公司96年 9
    月12日出具之濫用藥物檢驗報告及基隆市警察局第三分局偵
    辦毒品案件尿液檢體對照表在卷可稽，是認被告之自白與事
    實相符，本件事證明確，被告犯行洵堪認定，應依法論科。
二、按毒品危害防制條例於92年7月9日修正公布，自93年1月9日
    施行，其中第20條、第23條將施用毒品之刑事處遇程序，區
    分為「初犯」、「5年內再犯」及「5年後再犯」，依其立法
    理由之說明：「初犯」，經觀察、勒戒或強制戒治後，應為
    不起訴處分或不付審理之裁定；經觀察、勒戒或強制戒治執
    行完畢釋放後，「5年內再犯」 者，因其再犯率甚高，原實
    施之觀察、勒戒及強制戒治既已無法收其實效，爰依法追訴
    或裁定交付審理，至於經觀察、勒戒或強制戒治執行完畢釋
    放後，「5年後再犯」 者，前所實施之觀察、勒戒或強制戒
    治已足以遮斷其施用毒品之毒癮，為期自新及協助其斷除毒
    癮，仍適用「初犯」之規定，先經觀察、勒戒或強制戒治之
    程序，從而，僅限於「初犯」及「5年後再犯」2種情形，始
    應先經觀察、勒戒或強制戒治程序，倘被告於5 年內已再犯
    ，經依法追訴處罰，縱其第3次（或第3次以上）再度施用毒
    品之時間，在初犯經觀察、勒戒或強制戒治執行完畢釋放 5
    年以後，已不合於「5年後再犯」之規定，且因已於「5年內
    再犯」，顯見其再犯率甚高，原實施觀察、勒戒或強制戒治
    ，已無法收其實效，應依該條例第10條處罰（最高法院95年
    第7次刑事庭會議決議可參）。 本件被告前因施用毒品案件
    ，經臺灣士林地方法院以90年度毒聲字第274、289號裁定令
    入戒治處所強制戒治，於91年2 月28日執行完畢，且判處有
    期徒刑5月確定；另因於強制戒治執行完畢後5年內之95年 9
    月6 日施用第二級毒品，經臺灣基隆地方法院以96年度易字
    第76號判決判處有期徒刑6 月確定，此有本院被告前案紀錄
    表及本院判決在卷可稽，是被告於所受強制戒治執行完畢 5
    年內已再犯，且經依法追訴處罰，足認原實施觀察、勒戒及
    強制戒治無法收其實效，揆諸首揭說明，自不合於毒品危害
    防制條例第20條第3項規定之「5年後再犯」，即應依法處罰
    。
三、核被告所為，係犯毒品危害防制條例第10條第2 項之施用第
    二級毒品罪。被告施用前持有第二級毒品安非他命之低度行
    為，應為施用之高度行為所吸收，不另論罪。被告曾受如事
    實欄所載之徒刑執行完畢，此有本院被告前案紀錄表在卷可
    憑，其受有期徒刑執行完畢後5 年內故意再犯有期徒刑以上
    刑之本罪，為累犯，應依刑法第47條第1 項之規定加重其刑
    。
四、原審以被告事證明確，予以論罪科刑，固非無見。惟犯罪科
    刑應審酌被告犯罪一切情狀，為刑法第57條所明定，本件被
    告有如事實欄所述之多次施用毒品之前科，並因施用毒品分
    別經臺灣士林地方法院以90年度湖簡字第101號判決、 臺灣
    基隆地方法院以96年度易字第76號判決處以有期徒刑5月、6
    月確定，原審僅量處被告有期徒刑4 月，均較被告之前所判
    之有期徒刑5月、6月為低，顯與罪刑相當原則有違，檢察官
    執此指摘原判決不當，為有理由，應予撤銷改判。爰審酌被
    告前經觀察、勒戒及強制戒治，並屢經刑罰矯治後，再行施
    用毒品，足見缺乏戒斷決心，然被告所為僅屬戕害自身之行
    為，未侵害其他法益，且坦認犯行，犯後態度尚屬良好等一
    切情狀，量處如主文所示之刑，並諭知易科罰金之折算標準
    ，以資懲儆。
據上論斷，應依刑事訴訟法第369條第1項前段、第364條、第299
條第1項前段，毒品危害防制條例第10條第2項，刑法第11條前段
、第47條第1項、第41條第1項前段，判決如主文。
本案經檢察官謝英民到庭執行職務。
中    華    民    國    97    年    3     月    31    日
                  刑事第二庭審判長法  官  呂丹玉
                                  法  官  李麗玲
                                  法  官  林恆吉
以上正本證明與原本無異。
不得上訴。
                                  書記官  陳盈璇
中    華    民    國    97    年    4     月    1     日
附錄所犯法條：
毒品危害防制條例第10條第2 項
施用第二級毒品者，處 3 年以下有期徒刑。


司法院資訊處製作；財團法人民間司法改革基金會備份。
